臺灣高等法院刑事裁定
109年度毒抗字第185號
    抗  告  人  張智傑




上列抗告人因聲請施以強制戒治案件，不服臺灣桃園地方法院中
華民國109年9月16日裁定（109年度毒聲字第373號），提起抗告
，本院裁定如下：
    主  文
抗告駁回。
    理  由
一、原裁定意旨略以：被告甲○○因施用第一級、第二級毒品案件
    ，經臺灣桃園地方法院以109年度毒聲字第205號裁定令入觀
    察、勒戒後，經法務部○○○○○○○○附設勒戒處所評分結果，其
    「前科紀錄與行為表現」為88分、「臨床評估」為24分、「
    社會穩定度」為5分，合計117分（靜態因子113分、動態因
    子4分），綜合判斷「有繼續施用毒品傾向」等情，有上開
    裁定及法務部○○○○○○○○附設勒戒處所開立之有無繼續施用毒
    品傾向證明書、評估標準紀錄表在卷可稽。茲因前揭證明書
    及紀錄表，乃法務部○○○○○○○○附設勒戒處所相關專業知識經
    驗人士在被告觀察勒戒期間，依其專業能力評估被告人格特
    質、臨床徵候及環境相關因素而為之綜合判斷，既係科學驗
    證所得之結論，當可採信。是以，聲請人聲請令被告入戒治
    處所施以強制戒治者，合乎上開規定，自應准許。依毒品危
    害防制條例第20條第2項之規定，裁定被告令入戒治處所強
    制戒治，其期間為6個月以上，至無繼續強制戒治之必要為
    止，但最長期間不得逾1年等語。
二、抗告意旨略以：
    抗告人曾坦承犯下多起竊盜等案件，就是願意接受自己所犯
    下過錯。而「毒品危害防制條例」觀察勒戒之美意，乃希望
    吸毒之病人能斷絕毒品，執行戒治，其實與受刑人並無太大
    差異，就是失去自由，斷除吸毒機會，但戒治期間不予計算
    有期徒刑，對於抗告人實有非常大的影響。懇請鈞院撤銷原
    裁定，給予抗告人早日面對司法審判並盡早執行有期徒刑，
    抗告人有木工專長，並承包裝潢工程，並非無業之人云云。
三、按觀察勒戒後，檢察官或少年法院依據勒戒處所之陳報，認
    受觀察勒戒人有繼續施用毒品傾向者，檢察官應聲請法院裁
    定令入戒治處所強制戒治其期間為6個月以上，至無繼續強
    制戒治之必要為止。但最長不得逾1年，毒品危害防制條例
    第20條第2項定有明文。復按勒戒處所應注意受觀察、勒戒
    人在所情形，經醫師研判其有或無繼續施用毒品之傾向後，
    至遲應於觀察、勒戒期滿7日前，陳報該管檢察官或少年法
    院（庭），觀察勒戒處分執行條例第8條第1項亦有明文。至
    關於有無繼續施用毒品傾向之評估標準，法務部已頒布「有
    無繼續施用毒品傾向評估標準評分說明手冊」、「有無繼續
    施用毒品傾向評估標準紀錄表」，上開評分說明手冊並載明
    判定之原則：「受觀察勒戒人入所後，經過2週時間的觀察
    、勒戒，由處所及醫療人員依據其各項紀錄、資料及觀察勒
    戒期間之行為表現，加以評分。在勒戒人入所4至6週後，可
    再做一次評估以做必要之評分修正。每一大項皆有靜態因子
    與動態因子。先以靜態因子分數評分，靜態因子分數總分在
    60分（含）以上為『有繼續施用毒品傾向』；60分以下，與動
    態因子分數相加，如果總分在60分（含）以上，為『有繼續
    施用毒品傾向』」。是被告有無「繼續施用毒品傾向」，係
    依具體個案之臨床實務及相關事證等情綜合判定，有其相當
    之專業依據及標準，且涉及專門醫學，又衡酌強制戒治之目
    的，係為協助施用毒品者戒斷毒品之心癮及身癮所為之一種
    保安處分類型，而該評估標準係適用於每一位受觀察、勒戒
    處分之人，具一致性、普遍性、客觀性，倘其評估由形式上
    觀察，無擅斷或濫權等明顯不當之情事，法院宜予尊重。
四、經查：
  ㈠抗告人自民國109年8月5日起執行觀察、勒戒期間，經法務部
    ○○○○○○○○附設勒戒處所醫療人員評分結果：
  1.前科紀錄與行為表現部分合計為為88分（(1)靜態因子分數
    ：①毒品犯罪相關司法紀錄為「6筆」計60分；②首次毒品犯
    罪年齡為「20歲以下」計10分；③其他犯罪相關紀錄為「9筆
    」計18分；④入所時尿液毒品檢驗為「無藥品反應」計0分，
    以上合計為88分。(2)動態因子分數：所內行為表現為「無
    違規」，計0分）。
  2.臨床評估部分合計為24分（(1)靜態因子分數：①多重毒品濫
    用為「有多重毒品濫用，種類：海洛因、安非他命」計10分
    ；②合法物質濫用為「無合法物質濫用」計0分；③使用方式
    ：「無注射使用」計0分；④使用年數為「超過一年」計10分
    ，以上合計為20分。(2)動態因子分數：①精神疾病共病（含
    反社會人格）為「無」計0分；②臨床綜合評估（含病識感、
    動機、態度、就醫意願）為「中度」計4分，以上合計為4分
    ）。
  3.社會穩定度部分合計為5分（(1)靜態因子分數：①工作為「
    全職工作：木工」計0分；②家庭：家人藥物濫用為「有」計
    5分。(2)動態因子分數：家庭：①入所後家人是否訪視為「
    有」計0分；②出所後是否與家人同住為「是」計0分）（前
    開「家庭」3項合計之上限為5分）。
  4.以上1.至3.合計共117分，經評定為「有繼續施用毒品傾向
    」等情，有法務部○○○○○○○○109年9月8日新戒所衛字第10907
    010640號函暨所附法務部○○○○○○○○附設勒戒處所出具之有無
    繼續施用毒品傾向證明書及評估標準紀錄表各1份在卷可稽
    （見109年度毒偵字第1660號卷第155 至159頁）。
  ㈡上開綜合判斷之結果，係該所相關專業知識經驗人士，於被
    告觀察、勒戒期間，依其本職學識就被告之前科紀錄及行為
    表現、臨床評估及社會穩定度等因素所為之綜合判斷，具有
    科學驗證所得之結論，且由形式上觀察，並無擅斷或濫權等
    明顯不當之情事，法院宜予尊重其行政職權之行使及專業之
    判斷。再者，毒品危害防制條例規定強制戒治之目的，既係
    針對因施用毒品成癮者，此處尚非僅指身癮者，心癮者尤其
    為甚，其難以戒絕斷癮，致再犯率偏高，故有持續收容於戒
    治處所施以強制戒治之必要，是該條例第20條第2項關於強
    制戒治之規定，係屬強制規定，只要觀察、勒戒後，經評定
    受觀察、勒戒人有繼續施用毒品傾向者，檢察官即應聲請法
    院裁定受觀察、勒戒者令入戒治處所強制戒治，其中並無任
    何例外規定。又衡酌其「其他犯罪相關記錄」等，僅係供醫
    師判斷有無戒癮動機的參考之一，並非認定有無繼續施用毒
    品傾向之唯一標準，此可從前揭動、靜態因子分析可知；且
    毒品危害防制條例所規定之觀察、勒戒或強制戒治處分，其
    立法意旨在幫助施用毒品者戒除毒癮，該處分之性質非為懲
    戒行為人，而係為消滅受處分人再次施用毒品之危險性，目
    的係在戒除行為人施用毒品身癮及心癮之措施，故觀察、勒
    戒之執行，其重點在「評估」應否受強制治療之可能性，並
    依其結果有不起訴處分之優遇，亦係提供被告改過自新之機
    會。是以，本件被告前經原審法院裁定令入勒戒處所施以觀
    察勒戒，既經專業評估有繼續施用毒品傾向，無法戒斷毒癮
    ，自有依法再施以強制戒治之必要。被告徒憑己見任意指摘
    原裁定，自不足採。
五、綜上，依卷內事證所示，足認本案檢察官依上述法務部○○○○
    ○○○○附設勒戒處所提出前開有無繼續施用毒品傾向證明書及
    評估標準紀錄表等，認抗告人確有繼續施用毒品傾向，應送
    戒治處所施以強制戒治，而向原審法院提出聲請，並無違反
    正當程序，亦難認有裁量怠惰或濫用之情事。原審法院依憑
    卷內之專業評估意見，認檢察官聲請裁定抗告人入戒治處所
    強制戒治，其期間為6個月以上至無繼續強制戒治之必要止
    ，但最長不得逾1年，核無違誤。抗告人猶執前詞，指摘原
    裁定不當，請求撤銷原裁定，並無理由，應予駁回。
據上論斷，應依刑事訴訟法第412 條，裁定如主文。
中　　華　　民　　國　　109 　年　　10　　月　　14　　日
                  刑事第一庭    審判長法　官  李釱任
                                      法　官  崔玲琦
                                      法　官  梁耀鑌 
以上正本證明與原本無異。
不得再抗告。
                                      書記官  宗志強
中　　華　　民　　國　　109 　年　　10　　月　　14　　日